臺灣臺中地方法院刑事判決　　　　　　　　　　　　　　九十一年度訴字第八九號
　　公　訴　人　臺灣臺中地方法院檢察署檢察官
　　被　　　告　甲○○
　　　　　　　　乙○○
右列被告因偽證等案件，經檢察官提起公訴（九十年度偵字第一九一六八號），本院
判決如左：
    主    文
甲○○竊盜，處有期徒刑伍月，如易科罰金，以參佰元折算壹日。
乙○○證人，於檢察官偵查時，於案情有重要關係之事項，供前具結，而為虛偽陳述
，處有期徒刑肆月。
    事    實
一、甲○○意圖為自己不法之所有，於民國八十九年四月二日上午八時許後某時，在
    不詳處所，以不詳方式竊取車牌號碼ＳＪＳ─二七九號之輕型機車一部（該車係
    林粉妹所有，由郭麗秋使用，於同年月二日上午八時許，在臺中縣清水鎮慈恩二
    十村車棚內遭不詳者所竊取），得手後，並將之停置在其位於臺中縣清水鎮○○
    路三０一巷一０一之十號住處附近某一巷弄之騎樓下。其後因甲○○於同年八、
    九月間，在上開停放車輛之處所，將該部機車交予知情之乙○○騎乘使用（乙○○涉嫌收受贓物部分，業經本院以九十年度易字第二四○二號判處拘役四十日確
    定），而乙○○於同年十月十八日上午十一時三十分許，因騎乘該部機車行經臺
    中縣清水鎮○○路時為警當場查獲，並供出該部機車係由甲○○所交付，臺灣臺
    中地方法院檢察署檢察官遂自動檢舉甲○○涉嫌竊取上開機車。詎乙○○為避免
    甲○○遭檢察官提起公訴，竟於九十年六月十五日，居於證人之身分，在臺灣臺
    中地方法院檢察署檢察官以九十年度偵字第八六一六號案件偵訊時，就該查獲之
    機車來源等與案情有重要關係之事項，供前具結證稱：「（問：被查獲的機車何
    來？）丙○○載我到梧棲路路邊牽的。（問：當時為何稱是到甲○○家去牽的？
    ）當時喝醉亂說的。（問：車子是在何處取得？）是在巷子內牽的，丙○○發動
    後牽來讓我騎的，大約是中午的時候，當天是因為我們都有喝酒，我不敢給他載
    ，所以他就載我去騎那部車，以前沒見過他騎那部車。我沒見到甲○○，他是否
    有一起去牽車我不知道。」等語，而為虛偽之陳述，致該署檢察官依該證言對甲○○涉嫌竊盜部分為不起訴之處分確定。嗣本院於丙○○及乙○○涉嫌竊盜與贓
    物案件審理中，始查悉上情。
二、案經本院告發由臺灣臺中地方法院檢察署檢察官偵查起訴。
    理  由
甲、被告甲○○部分：
一、訊據被告甲○○固坦承其認識乙○○及丙○○二人，且曾一同在乙○○住處喝酒
    ，亦知悉上開機車停置在其住處附近之巷子內等事實不諱；惟仍矢口否認其有何
    竊取機車之犯行，辯稱：八十九年間其長期住院，未曾竊取該車，亦未交付任何
    車輛予被告乙○○使用云云。惟查：
（一）車牌號碼ＳＪＳ─２７９號之輕型機車，確係林粉妹所有，由郭麗秋使用，於
      八十九年四月二日上午八時許，在臺中縣清水鎮慈恩二十村車棚內所失竊等情
      ，業據被害人郭麗秋於警詢中指述甚詳，復有車輛竊盜、車牌失竊資料個別查
      詢表─查詢車輛認可資料及贓物認領保管收據在卷足憑，自足認該機車確係他
      人失竊者無訛。再者，被告甲○○前雖於本院調查時陳稱其不認識丙○○，該
      段期間其均在住院中等情，並提出明德醫院診斷證明書為證；然被告甲○○事
後既已坦認其因住院而與被告乙○○及丙○○二人相識，且到過被告乙○○之
      住處幾次，並曾與被告乙○○及丙○○一同在被告乙○○住處喝酒，因當時其
      仍在住院中，那天是要回家拿衣物至醫院，故事後先行離去，而車牌ＳＪＳ─
      二七九機車停置在其住處巷內已大約一年多等情在卷，且上開證明書復僅足證
      明被告甲○○確曾因慢性肝炎、急性腎炎等疾病，陸續於八十九年六月十五日
      至七月三日、八月六日至八月二十五日、九月十六日至十月十日、十月三十日
      至十一月二十七日、十二月十一日至十二月二十七日在醫院住院治療之事實，
      顯見被告甲○○前辯稱車號ＳＪＳ─二七九號之機車於八十九年四月二日上午
      八時許失竊時，其仍在醫院住院中，且被告乙○○收受該車當天，其亦在醫院
      而未曾返家，並未曾於前開時、地交付該部車輛予被告乙○○使用，更不認識
      丙○○等情，已屬可疑。
（二）又查，被告甲○○雖辯稱其未曾竊取該車，更未將該車交予被告乙○○使用云
      云；然觀諸證人丙○○於九十年四月二十四日臺灣臺中地方法院檢察署九十年
      度偵字第四一四九號偵查被告乙○○涉嫌竊盜之案件中曾證稱：「去年有一次
      ，我與甲○○各騎一部機車去找詹某（即乙○○），陳某要載詹某，詹某因他
      （指甲○○）之前曾騎車載他（指乙○○）摔倒，要給我載，陳某說他家還有
      一部機車，我就載詹某去陳某家騎機車，當時那部機車沒油，陳某另外加油，
      並拿鑰匙給詹某。」等語；而於九十年六月十五日該署九十年度偵字第八六一
      六號偵查甲○○涉嫌竊盜之案件時復證稱：「（問：詹某曾至甲○○處騎一部
      機車？）有，白色的車子，是早上過去騎的，當時陳某將車放在他們家正對面
      右前方的騎樓下，到的時候那部機車剩一點點油，陳某到家裡去拿油來加，鑰
      匙是陳某交給詹某的。（問：那部白色機車你如何發動？）是甲○○發動的。
      （問：車子何來？）不知道，是我們三人一起去牽車的。」等情；另於本院九
      十年九月十三日九十年度易字第二四０二號案件審理時並陳稱：「我並沒有竊
      取車號ＳＪＳ－－二七九之機車，也沒有借這輛機車給乙○○，我不知道乙○○為何會騎那輛機車，乙○○騎我的機車載我去甲○○他家，我一下子就離開
      了，我不知道為何後來乙○○會騎那台贓車。（問：為何以前曾說該部機車是
      甲○○借給乙○○？）因為我曾經聽人家說甲○○曾騎過那部車，我沒有親眼
      看過甲○○將那部機車借給乙○○。（問：為何在乙○○竊盜案件中曾說過你
      親眼看過甲○○將那部機車借給乙○○？）甲○○進去他家拿油幫乙○○加油
      ，鑰匙是甲○○隨便拿壹支給乙○○。這部車不是我交給乙○○的。是甲○○
      介紹他去他家牽的。」等語；且於九十一年五月二十四日、同年六月二十一日
      本院審理時亦結證陳稱：「被查獲的那部機車是乙○○去甲○○那邊牽的，當
      天要去甲○○那邊時，乙○○是騎我的機車搭載我過去的，被查獲那部機車的
      鑰匙是甲○○進去隨便拿了一把，也不清楚機車如何發動的，當天有喝一點酒
      ，情形不是很清楚。」及「我和甲○○、乙○○三人一起喝酒，一開始我們三
      人是在乙○○家中喝酒，（我騎自己的機車去乙○○家裡，甲○○也騎機車過
      去），後來三人相約要去台中港玩，甲○○說他家中有一部摩托車，甲○○先
      走，乙○○騎我的機車載我去甲○○家中，甲○○的機車停在他家附近，到甲○○家之後，是甲○○從家中拿鑰匙出來發動機車，當時我在我自己的機車上
      ，甲○○拿鑰匙去發動機車，鑰匙沒有交給我或乙○○，機車發動當時我有看
      到，乙○○當時在甲○○家門口，我們三人都在甲○○家門口，所以乙○○也
      有看到甲○○發動機車，後來我騎我自己的機車走了，我之前說甲○○有拿鑰
      匙給乙○○，是說甲○○有拿鑰匙去發動機車，甲○○確實有拿汽油出來幫機
      車加油，機車啟動之前乙○○就在現場了，機車是停在巷子外，乙○○在停車
      ，我先走進去巷子裡面，他應該有看到。」等語，自益證被告甲○○辯稱其未
      曾交付該車予被告乙○○使用云云，委無足取。
（三）另查，被告乙○○於八十九年十月十八日為警查獲時既曾供稱：「ＳＪＳ─二
      七九號輕型機車是向朋友甲○○所借的。詳細時間我不記得，約有二個月餘，
      是到甲○○住處（清水鎮○○里○○路三０一巷一０一之十號）所借騎，我與
      甲○○經常在一起飲酒，甲○○向我說你沒有機車很不方便，每次飲酒都要我
      來載你，我家有很多部機車，可以一部借你使用，所以我就到甲○○家騎該輕
      機車使用」等語（見九十年度偵字第四一四九號案卷）；其後並於九十年三月
      十三日檢察官偵訊時陳稱：「（問：甲○○稱他不知道這件事？）他說的不實
      在，丙○○知道」等情；復於本院九十年十月二日九十年度易字第二四０二號
      案件審理時供稱：「是丙○○跟甲○○在我家坐，甲○○說要去漁港，因為之
      前甲○○載我去他家的時候曾經出過車禍，我不想讓他載，甲○○說他有摩托
      車，就叫丙○○載我去他家牽摩托車，車子就是查獲的那部，這是我被抓一個
      多月前的事，正確日期我忘記了。那車是甲○○交給我的。（問：為何在九十
      年度偵字八六一六號偵訊時曾經跟檢察官說那輛車是丙○○交給你的？）因為
      甲○○要那張不起訴處分書，我為了幫他脫罪才會那樣說，我剛被警察抓到的
      時候所說的話才是真的。（問：為何要幫甲○○脫罪？）今天所說的是真的，
      前次於九十年度偵字八六一六號九十年六月十五日偵訊時所言不實在，是謊話
      ，我會說謊是怕被揍，丙○○有被揍，甲○○叫我要這樣講，如果我不這樣講
      ，他會揍我。（問：為何要說車子是丙○○載你去梧棲的路邊牽的？）路邊就
      是指甲○○他家。因為甲○○後來都沒來牽車，所以放在我家兩個多月。因為
      甲○○看我竊盜部分不起訴處分，就叫我說車子不是他交給我的，車子確實是
      他交給我的」等語；而於本院九十一年五月二十四日及六月二十一日審理時復
      供稱：「機車是從甲○○那邊牽來的，是我騎丙○○的車搭載丙○○去向甲○○牽的，機車是甲○○當天在喝酒時說要借給我的，我載丙○○去現場的時候
      機車已經發動了，沒有人拿鑰匙給我。我就和丙○○分騎一部機車走了，甲○○在我們之前離開的，他有告訴我機車放在哪裡，並有告訴我車型、顏色（是
      白色的），那時我有將車牌號碼寫在手上，所以知道哪一輛機車是甲○○要借
      給我的。」以及「當天我們三人都在我家喝酒，後來我用丙○○的機車搭載他
      去甲○○家要去牽摩托車，因為我們三人準備要去台中港玩，因為機車是停在
      甲○○家附近的巷子裡面，我腳不方便走的比較慢，到了之後丙○○有先走入
      巷子內，我去的時候機車已經在發動了，甲○○沒有交鑰匙給我，機車發動之
      後我先騎走，在路口等了一下才看到丙○○騎他的機車出來，我曾經去過甲○○家附近泡茶，在路邊閒坐，不曉得那間房屋是不是甲○○的家，但甲○○說
      那是他家。」等情，且核與證人丙○○所為上開陳述，關於上開車輛係由被告
      甲○○所交付等情節，以及被告甲○○供陳其當日曾與被告乙○○及丙○○喝
      酒，其後並先行返家等情節之描述均相符，則被告甲○○辯稱其未曾交付該部
      車輛予被告乙○○使用，其僅曾見該部車輛停置在其住處附近，其並未竊取該
      車云云，應屬矯飾卸責之詞，尚無足採信。
（四）至被告乙○○前雖曾於九十年六月十五日九十年度偵字八六一六號偵查被告甲○○涉嫌竊盜之案件中改稱：「（問：被查獲的機車何來？）丙○○載我到梧
      棲路路邊牽的；（問：為何前稱是到甲○○家去牽的？）當時喝醉了亂講的。
      （問：車子是在何處取得的？）是在巷子內，因為我從小就有小兒麻痺，所以
      是蔡某發動後牽來讓我騎的，大約是中午的時候。當天是因為我們都有喝酒，
      我不敢給他載，所以他就載我去騎那部車，以前沒看過他騎那部車。（問：知
      道陳某住處？）知道。但去牽車的那條巷子我沒去過。牽車的地方並沒看到甲○○。」等語；惟查，被告乙○○事後既已於本院九十年十月二日九十年度易
      字第二四０二號案件審理時坦承上開所陳，乃係欲替甲○○脫罪而為不實之證
      述，且被告乙○○前於證稱：「該機車是丙○○發動後牽來讓我騎用」等語後
      ，因當庭聽聞丙○○證稱該部機車係甲○○所發動者，竟改稱：「我沒看到是
      誰發動，但係丙○○牽來給我」等情，有偵訊筆錄足參，自堪認被告乙○○該
      次供述之情節，前後不一致而非實情，尚不得遽為認定被告甲○○並未涉犯上
      開竊盜罪嫌之有利證據。綜上，被告乙○○前於警訊及本院審理所言既屬真實
      ，且核與證人丙○○證述之情節大致相符，則被告乙○○為警查獲時所騎乘之
      該部車輛，應確係被告乙○○騎乘丙○○所有之機車搭載丙○○，至被告甲○○位於南社路住處附近之巷弄騎樓下，由被告甲○○交付後騎乘使用，而係被
      告甲○○於不詳時、地所竊取者無訛，亦即被告甲○○所辯上情，洵非可採。
      本件事證明確，被告甲○○上開犯行，堪予認定。
二、核被告甲○○所為，係犯刑法第三百二十條第一項之竊盜罪。爰審酌被告甲○○
    犯罪之動機、目的、犯罪所生之危害，以及其犯罪後猶狡飾犯行，顯然不知悔悟
    之態度等一切情狀，量處如主文所示之刑。另被告甲○○行為後，刑法第四十一
    條業於九十年一月十日修正公布，同年月十二日生效，修正後刑法第四十一條第
    一項前段規定「犯最重本刑為五年以下有期徒刑以下之刑之罪，而受六個月以下
    有期徒刑或拘役之宣告，因身體、教育、職業、家庭之關係或其他正當事由，執
    行顯有困難者，得以一元以上三元以下折算一日，易科罰金。」，而修正前刑法
    第四十一條則規定「犯最重本刑為三年以下有期徒刑以下之刑之罪，而受六個月
    以下有期徒刑或拘役之宣告，因身體、教育、職業、家庭之關係，執行顯有困難
    者，得以一元以上三元以下折算一日，易科罰金。」，比較新舊法結果，以新法
    較有利於行為人，是本件自應適用裁判時之法律即修正後刑法第四十一條第一項
    前段之規定，就被告甲○○所宣告之刑併諭知易科罰金之折算標準。
乙、被告乙○○部分：
一、訊據被告乙○○固對其確曾於九十年六月十五日檢察官偵查時以證人之身分，供
    前結證而陳稱：「（問：被查獲的機車何來？）丙○○載我到梧棲路路邊牽的。
    （問：當時為何稱是到甲○○家去牽的？）當時喝醉亂說的。（問：車子是在何
    處取得？）是在巷子內牽的，丙○○發動後牽來讓我騎的，大約是中午的時候，
    當天是因為我們都有喝酒，我不敢給他載，所以他就載我去騎那部車，以前沒見
    過他騎那部車。我沒見到甲○○，他是否有一起去牽車我不知道。」等語，其後
    並致檢察官依該證言而對甲○○涉嫌竊盜部分為不起訴之處分確定等情均供承不
    諱，復有上開偵訊筆錄、結文及不起訴處分書在卷足參；惟仍矢口否認其有何偽
    證之犯行，辯稱：當日係丙○○先走到巷弄內，由其停放機車，其至現場時，該
    部機車已經在發動，是確未看見被告甲○○發動該部車輛，且梧棲路之路邊與甲○○之住處相距不遠云云。惟查：
（一）證人丙○○既於本院調查時證稱：「甲○○的機車停在他家附近，到甲○○家
      後，是甲○○從家中拿鑰匙出來發動機車，鑰匙沒有交給我或乙○○，機車發
      動當時我有看到，乙○○當時在甲○○家門口，我們三人都在甲○○家門口，
      所以乙○○也有看到甲○○發動機車，機車啟動之前乙○○就在現場了，機車
      是停在巷子外，乙○○在停車，我先走進去巷子裡面，他應該有看到。」等語
      在卷，且被告乙○○所陳上開梧棲路路邊，乃位處臺中縣梧棲鎮，而與被告甲○○位於臺中縣清水鎮○○路三０一巷一０一號之十之住處相距甚遠，尚無交
      界，亦有台灣電子地圖等附卷足參，則被告乙○○辯稱其因未見到被告甲○○
      發動該部車輛，而係由丙○○將該車自巷弄牽出後交予其騎乘，始陳稱係丙○○發動者，且其未曾在現場看到被告甲○○，而梧棲路路邊即係被告甲○○住
      家附近，其上開偵查中所言非虛云云，已非可採。
（二）次觀諸被告乙○○已於本院九十年十月二日九十年度易字第二四０二號案件審
      理時供稱：「（問：為何在九十年度偵字八六一六號偵訊時曾經跟檢察官說那
      輛車是丙○○交給你的？）因為甲○○要那張不起訴處分書，我為了幫他脫罪
      才會那樣說，我剛被警察抓到的時候所說的話才是真的。（問：為何要幫甲○○脫罪？）今天所說的是真的，前次於九十年度偵字八六一六號九十年六月十
      五日偵訊時所言不實在，是謊話，我會說謊是怕被揍，丙○○有被揍，甲○○
      叫我要這樣講，如果我不這樣講，他會揍我。（問：為何要說車子是丙○○載
      你去梧棲的路邊牽的？）路邊就是指甲○○他家。因為甲○○後來都沒來牽車
      ，所以放在我家兩個多月。因為甲○○看我竊盜部分不起訴處分，就叫我說車
      子不是他交給我的，車子確實是他交給我的」等語，且其陳稱該部車輛係被告
      甲○○所交付者等語，確係屬實，復如前述，自益證被告乙○○於偵查中所言
      上情，確係為使被告甲○○脫免刑責之虛偽證述。
（三）另按刑法上之偽證罪，為形式犯，不以結果之發生為要件，證人於供前或供後
      具結而就案情有重要關係事項，故為虛偽陳述，其犯罪即成立，而該罪所謂於
      案情有重要關係之事項，則指該事項之有無，足以影響於裁判之結果者而言，
      至於其虛偽陳述，法院已否採為裁判或檢察官據為處分之基礎，或有無採為基
      礎之可能，皆於偽證罪之成立無影響，此有最高法院七十一年度臺上字第八一
      二七號及八十四年度臺上字第三九四九號判例可資參照。查本件被告乙○○明
      知上開車輛並非丙○○於台中縣梧棲鎮○○路路邊將車輛發動後交予其騎乘，
      ，竟基於避免提及該部車輛係被告甲○○在台中縣清水鎮○○路住處附近所交
      付之故意，在台灣台中地方法院檢察署偵查庭應檢察官偵訊時，依證人之身分
      供前具結，而就上開與案情有重要關係之事項為虛偽之陳述，且最終經承辦檢
      察官所採信，是依上開說明，自應成立偽證罪。本件事證明確，被告乙○○之
      上開犯行，洵堪認定。
二、查被告乙○○所為前開證言事項之有無，足以影響檢察官偵查起訴與否之結果，
    有使檢察官陷於錯誤之危險，自係於案情有重要關係之事項，供前具結而為虛偽
    之陳述。核被告乙○○所為，係犯刑法第一百六十八條之偽證罪。爰審酌被告乙○○犯罪之動機乃係擔憂將遭被告甲○○毆打、其犯罪之目的、又偽證行為對國
家司法審判權所生危害甚鉅，惟其犯罪後態度尚稱良好等一切情狀，量處如主文
    所示之刑。
據上論斷，應依刑事訴訟法第二百九十九條第一項前段，刑法第二條第一項前段、第
三百二十條第一項、第一百六十八條、第四十一條第一項前段，罰金罰鍰提高標準條
例第一條前段、第二條，判決如主文。
中        華      民      國      九十一    年      七    月    十二    日
                                  台灣台中地方法院刑事第二庭
                                          法  官  許  惠  瑜
右正本證明與原本無異。
如不服本判決，應於判決送達後十日內向本院提出上訴狀（須附繕本），上訴於臺灣
高等法院臺中分院。
                                          書記官
中        華      民      國      九十一    年      七    月    十二    日
附錄法條：
刑法第三百二十條第一項
意圖為自己或第三人不法之所有，而竊取他人之動產者，為竊盜罪，處五年以下有期
徒刑、拘役或五百元以下罰金。
刑法第一百六十八條
於執行審判職務之公署審判時，或於檢察官偵查時，證人、鑑定人、通譯於案情有重
要關係之事項，供前或供後具結，而為虛偽陳述者，處七年以下有期徒刑。
